臺灣臺南地方法院刑事判決　　　　　　　　　　　　　九十年度訴字第一四六九號
　　公　訴　人　臺灣台南地方法院檢察署檢察官
　　被　　　告　丙○○
　　　　　　　　甲○○
右列被告因偽造文書等案件，經檢察官提起公訴（九十年度偵字第四○六八號），本
院判決如左：
    主  文
丙○○共同行使偽造私文書，足以生損害於公眾及他人，處有期徒刑陸月，如易科罰
金，以參佰元折算壹日。
甲○○共同行使偽造私文書，足以生損害於公眾及他人，處有期徒刑肆月，如易科罰
金，以參佰元折算壹日，緩刑貳年。
偽造之「丁○○」印章壹枚及偽造於中華電信股份有限公司市內電話業務申請書上之
「丁○○」印文肆枚均沒收。
    事  實
一、乙○○（男、民國○○○年○月○○○日生、身分證字號：Ｚ00000000
    0號，未據起訴）於八十七年三月二十七日前某日，因籌備信用貸款公司需裝設
    市內電話，乃將丁○○之身分證（該身分證係丁○○於八十四年一月五日於高雄
    市某處遺失）交予丙○○，並囑其偕同甲○○以上開身分資料申辦市內電話。丙○○、甲○○亦明知該身分證乃來路不明之贓物，惟仍與乙○○共同基於行使偽
    造私文書及收受贓物之犯意聯絡，於八十七年三月二十七日先委由不知情之刻印
    業者仿刻丁○○之印章，再推由甲○○以丁○○之代理人名義，向中華電信股份
    有限公司南區分公司台南營運處（下稱中華電信公司）申辦市內電話，而接續填
    寫市內電話業務申請書四紙，並偽造丁○○之印文四枚，再持以向該營運處承辦
    人員行使，而申辦00－0000000、00－0000000、00000
    0000、及00－0000000等市內電話共四線，致使該營運處承辦人員
    誤以為甲○○業經丁○○授權，而完成上開線路之裝機手續，足以生損害於丁○○及中華電信公司對電話業務管理之正確性，嗣於八十六年六月間，丁○○向中
    華電信公司申辦電話，始發現其遭人冒名申辦市內電話使用而報警處理，始查獲
    上情。
二、案經台南市警察局第五分局報請台灣台南地方法院檢察署檢察官偵查起訴。
     理  由
一、訊據被告丙○○、甲○○固不否認由丙○○持乙○○交付之丁○○身分證，而由
    甲○○以丁○○之代理人名義，向中華電信公司申請上開市內電話使用等情，惟
    均矢口否認有何行使偽造私文書及收受贓物犯行，被告丙○○辯稱：電話是伊帶
    甲○○去申請的，丁○○之身分證是公司的總經理乙○○交給伊的，當時公司正
    在籌備中，伊是副總且住在台南，對台南較熟，因甲○○對台南不熟，所以才由
    伊帶甲○○去申請，伊只是按乙○○的指示去辦理，不清楚身分證的來源云云；
    被告甲○○則辯稱：當時丙○○告訴伊要申請電話，伊簽名只是表示伊是代辦人
    ，伊以為簽名沒有關係所以就簽名云云。惟查：
  (一)、右揭事實，業據被害人丁○○於警訊中指述：其於八十四及八十七年間，曾二
      度在高雄市遺失身分證並向戶政機關申請補發，其並無申請該四線市內電話，
      亦未授權他人辦理等語明確（見九十年二月二十二日警訊筆錄），並有丁○○
      於八十四年五月十五日補發國民身分證申請書影本、丁○○出具之切結書各一
      份及中華電信公司市內電話業務申請書影本四紙在卷可按。
  (二)、被告丙○○自承並不認識丁○○，伊係上開信用貸款公司之副總經理，而公司
      業務除董事長、總經理外，就是由伊負責，伊在公司做了七、八個月，甲○○
      是負責打雜（見九十年五月二十九日偵訊筆錄），則被告丙○○既實際參與上
      開公司之籌備，並身為副總經理，自難推諉不知丁○○並非公司員工，及公司
      為何以第三人名義申辦電話等情，其應知悉總經理乙○○所交付之丁○○身分
      證係屬來路不明之贓物，且申辦電話亦未得到丁○○之同意甚明。再查市內電
      話之申請手續甚為簡便，被告甲○○並自承其與乙○○係認識七、八年之朋友
      ，該次南下是乙○○要伊至公司幫忙，並明知該公司係從事信用貸款業務（見
      本院九十一年五月二十四日審理筆錄），而被告甲○○既不認識丁○○，然被
      告甲○○竟未質疑乙○○、丙○○何以使用他人名義申辦市內電話，即冒然以
      丁○○之代理人名義申辦上開市內電話，堪認被告甲○○就前揭申辦市內電話
      ，未經丁○○許可，上開身分證實係來路不明之贓物亦應有所認識，是被告丙○○、甲○○所辯均不足憑採，事證明確，被告丙○○、甲○○犯行均堪認定
      ，應依法論科。
二、核被告丙○○、甲○○所為，均係犯刑法第二百十六條、第二百十條之行使偽造
    私文書罪、及同法第三百四十九條第一項之收受贓物罪。被告二人在同一時日，
    接續多次在上開市內電話業務申請書偽造丁○○印文之行為，係利用同一機會，
    在同一時段就同一犯罪構成事實，本於單一犯意接續進行，以實現一犯罪構成要
    件之單一行為，屬接續犯，應以一罪論，附此敘明。其偽造丁○○印章及蓋用偽
    印文之行為，均為偽造私文書之階段行為，又其偽造私文書後持以行使，偽造之
    低度行為應為行使之高度行為所吸收，均不另論罪。被告二人所犯上開行使偽造
    私文書罪及收受贓物二罪間，有方法目的之牽連關係，為牽連犯，依刑法第五十
    五條之規定，應從較重之行使偽造私文書罪處斷。被告二人與乙○○間具有犯意
    聯絡及行為分擔，為共同正犯。又被告二人利用不知情之不詳姓名成年人偽刻丁○○印章一枚，為間接正犯。爰審酌被告二人犯罪之動機、目的係圖一時之僥倖
    ，暨其犯罪之手段、情節、所生危害及犯後態度等一切情狀，分別量處如主文所
    示之刑。又按刑法第二條第一項前段規定：「行為後法律有變更者，適用裁判時
    之法律」，而中華民國九十年一月四日修正，同年月十日經總統公布施行之刑法
    第四十一條規定：「犯最重本刑為五年以下有期徒刑以下之刑之罪，而受六個月
    以下有期徒刑或拘役之宣告，因身體、教育、職業、家庭之關係或其他正當事由
    ，執行顯有困難者，得以一元以上三元以下折算一日，易科罰金。但確因不執行
    所宣告之刑，難收矯正之效，或難以維持法秩序者，不在此限。併合處罰之數罪
    ，均有前項情形，其應執行之刑逾六月者，亦同」，故本件應適用修正後之規定
    ，諭知易科罰金之折算標準。又被告甲○○前未曾受有期徒刑以上刑之宣告，有
    台灣高等法院被告全國前案紀錄表在卷可憑，其經此教訓後，應知所警惕，信無
    再犯之虞，本院因認所宣告之刑以暫不執行為適當，併諭知緩刑二年，以勵自新
    。前開偽造之丁○○印章一枚及偽造於中華電信公司市內電話業務申請書上之丁○○印文四枚，均應依刑法第二百十九條規定宣告沒收。至本件共犯乙○○涉犯
    之收受贓物及偽造文書犯行，未據起訴，自應由檢察官查明究辦。
據上論斷，應依刑事訴訟法第二百九十九條第一項前段，刑法第二條第一項前段、第
二十八條、第二百十六條、第二百十條、第三百四十九條第一項、第五十五條、第二
百十九條、第四十一條第一項前段、第七十四條第一款，罰金罰鍰提高標準條例第一
項前段、第二條，判決如主文。
中      華      民      國    九十一    年      六      月     七       日
                                      台灣台南地方法院刑事第五庭
                                          審判長法  官  陳振謙
                        法  官  陳映佐
                                                法  官  孫淑玉
右正本證明與原本無異。
如不服本判決應於送達後十日內向本院提出上訴狀。
                                                書記官  陳月珍
中      華      民      國    九十一    年      六      月    十        日
附錄本案論罪科刑法條全文：
刑法第二百十六條：
行使第二百十條至第二百十五條之文書者，依偽造、變造文書或登載不實事項或使登
載不實事項之規定處斷。
刑法第二百十條：
偽造、變造私文書，足以生損害於公眾或他人者，處五年以下有期徒刑。
刑法第三百四十九條：
收受贓物者，處三年以下有期徒刑、拘役或五百元以下罰金。
搬運、寄藏、故買贓物或為牙保者，處五年以下有期徒刑、拘役或科或併科一千元以
下罰金。因贓物變得之財物，以贓物論。
